臺灣士林地方法院刑事判決
110年度金訴字第6號
公  訴  人  臺灣士林地方檢察署檢察官
被      告  甲○○
選任辯護人  王聖傑律師
            郭芸言律師
上列被告因詐欺等案件，經檢察官提起公訴（109年度偵字第140
86號、109年度偵字第14575號、109年度偵字第15705號）及移送
併案審理（臺灣士林地方檢察署110年度偵字第149號、110年度
偵字第1302號、臺灣基隆地方檢察署109年度軍偵字第55號），
被告於本院準備程序中，就被訴事實為有罪之陳述，經告知被告
簡式審判程序之旨，並聽取當事人之意見後，本院合議庭裁定由
受命法官獨任依簡式審判程序審理，並判決如下：
    主  文
甲○○犯如附表1、2「罪名及宣告刑」欄所示之罪，各處如附表1
、2「罪名及宣告刑」欄所示之刑。應執行有期徒刑壹年捌月。
緩刑貳年，並應按附件所示方法，向被害人丙○○○給付如附件所
載之金額。
    事  實
一、甲○○知悉金融帳戶為個人信用、財產之重要表徵，具有一身
    專屬性質，申設金融帳戶亦無特殊條件限制，任何人得同時
    在不同金融機構申設多數帳戶供己使用，而可預見將金融帳
    戶提供不詳之人使用，並為他人專門從事提領匯入自身金融
    帳戶之不明款項，再將款項轉交之舉，極有可能係為掩護詐
    欺集團遂行詐欺取財、提領犯罪所得之款項，竟仍基於縱使
    參與犯罪組織、發生他人因受騙致財產受損、掩飾詐欺犯罪
    所得去向、所在之結果，亦不違背其本意之不確定故意，自
    民國109年6月間，加入真實姓名不詳、通訊軟體LINE暱稱「
    張專員」、「Calvin Lee」及其他真實姓名不詳之成年人所
    組成以實施詐術為手段，具有持續性及牟利性之有結構性詐
    欺集團犯罪組織（下稱本案詐欺集團），並擔任取款車手。
    甲○○即與本案詐欺集團成員基於3人以上共同意圖為自己不
    法所有之加重詐欺及洗錢之犯意聯絡，其先將所申辦第一商
    業銀行（下稱第一銀行）帳號00000000000000號帳戶（下稱
    本案一銀帳戶）資料拍照以通訊軟體「LINE」傳送予「張專
    員」，所申辦之合作金庫商業銀行（下稱合作金庫銀行）帳
    號0000000000000000號帳戶（下稱本案合庫帳戶）之帳號資
    料拍照以LINE傳送予「Calvin Lee」使用。再由詐欺集團其
    他成員詐騙乙○○、丙○○○，致其等均陷於錯誤，分別依施詐
    之人指示，匯款至附表1所示之帳戶內（施詐之對象、時間
    、方法、匯款時間、金額，均如附表所示），再由甲○○依「
    Calvin Lee」之指示，分別於附表1所示時間、地點，提領
    如附表1所示之金額，並依照「Calvin Lee」指示將領得之
    現金交付予真實姓名、年籍不詳之詐欺集團成員，以此方式
    掩飾、隱匿該等詐欺所得款項之來源及去向。
二、甲○○復基於縱將金融帳戶提供予本案詐欺集團可能幫助本案
    詐欺集團遂行詐欺行為及持以掩飾、隱匿詐欺犯罪所得之來
    源之結果，亦不違背其本意之幫助三人以上共同詐欺取財及
    幫助洗錢之不確定故意，於109年7月13日下午2時30分許，
    依「Calvin Lee」指示，將本案合庫銀行及其所申辦之渣打
    國際商業銀行（下稱渣打銀行）帳號0000000000000000000
    號帳戶（下稱本案渣打帳戶）之金融卡、密碼均交付予本案
    詐欺集團成員。詐欺集團成員取得甲○○提供之上開銀行金融
    卡及密碼後，遂意圖為自己不法之所有，基於詐欺之犯意，
    詐騙如附表2所示之人，致其等均陷於錯誤，而依施詐之人
    指示，匯款至系爭帳戶內（施詐之對象、時間、方法、匯款
    時間、金額，均如附表2所示），該等款項旋即遭人提領一
    空。
三、案經乙○○、丁○○訴由新北市政府警察局汐止分局及丙○○○訴
    由臺北市政府警察局南港分局報告臺灣士林地方檢察署（下
    稱士林地檢署）檢察官偵查起訴，戊○○訴由花蓮縣警察局玉
    里分局、庚○○訴由臺中市政府警察局烏日分局報告臺灣士林
    地方檢察署檢察官移送併辦，己○○訴由基隆市警察局第二分
    局報告臺灣基隆地方檢察署檢察官移送併辦。
    理  由
壹、程序部分：
一、本件被告甲○○所犯，非為死刑、無期徒刑、最輕本刑為3年
    以上有期徒刑之罪，亦非高等法院管轄第一審案件，其於準
    備程序進行中，就被訴事實為有罪之陳述，經依法告知其簡
    式審判程序之旨，並聽取當事人之意見後，本院爰依刑事訴
    訟法第273條之1第1項之規定，裁定進行簡式審判程序。且
    依刑事訴訟法第273條之2規定，不受同法第159條第1項、第
    161條之2、第161條之3、第163條之1及第164條至第170條所
    規定證據能力認定及調查方式之限制，先予說明。
二、按訊問證人之筆錄，以在檢察官或法官面前作成，並經踐行
    刑事訴訟法所定訊問證人之程序者為限，始得採為證據，組
    織犯罪防制條例第12條第1項中段定有明文，此為刑事訴訟
    證據能力之特別規定，且較92年2月6日修正公布，同年9月1
    日施行之刑事訴訟法證據章有關傳聞法則之規定更為嚴謹，
    自應優先適用。依上開規定，證人於警詢時之陳述，於違反
    組織犯罪防制條例案件，即不具證據能力，不得採為判決基
    礎（最高法院104年度台上字第203號判決意旨參照）。從而
    ，告訴人丙○○○、乙○○、丁○○、戊○○、庚○○及己○○於警詢所
    為證述，於被告涉犯違反組織犯罪防制條例部分，無刑事訴
    訟法第159條之2、第159條之3等規定之適用，不具證據能力
    ，而不得採為判決基礎。
三、上開關於組織犯罪防制條例之證據能力規定，必以犯罪組織
    成員係犯本條例之罪者，始有適用，若係犯本條例以外之罪
    ，即使與本條例所規定之罪，有裁判上一罪之關係，關於該
    所犯本條例以外之罪，其被告以外之人所為之陳述，自仍應
    依刑事訴訟法相關規定，定其得否為證據（最高法院103年
    度台上字第2915號判決意旨參照）。是於本件被告所犯組織
    犯罪防制條例以外之罪名部分，證人證述之證據能力自須回
    歸刑事訴訟法論斷之，準此，本判決關於被告犯加重詐欺、
    洗錢、幫助詐欺、幫助洗錢罪部分，所引用被告以外之人於
    審判外之陳述，因本案進行簡式審判程序，依刑事訴訟法第
    273條之2、同法第159條第2項之規定，不適用傳聞法則有關
    限制證據能力之相關規定。又本判決其他引用資以認定事實
    所憑之非供述證據，並無證據證明係公務員違背法定程序所
    取得，依刑事訴訟法第158條之4反面解釋，亦有證據能力。
貳、實體部分：
一、認定事實之依據及理由：
    上揭犯罪事實，業據被告於本院準備程序及審理時坦承不諱
    （見本院110年度金訴字第6號卷【下稱金訴卷】第144至145
    、182、199、259、260頁），核與證人即告訴人丙○○○、乙○○、丁○○、戊○○、庚○○及己○○於警詢時之證述大致相符（見
    士林地檢署109年度偵字第14086號卷【下稱偵14086卷】第1
    15至117頁，士林地檢署109年度偵字第14575號卷【下稱偵1
    4575卷】第91至92、101至104頁，士林地檢署110年度偵字
    第149號卷【下稱偵149卷】第49至53頁，士林地檢署110年
    度偵字第1302號卷【下稱偵1302卷】第13至16頁，臺灣基隆
    地方檢察署109年度軍偵字第55號卷【下稱軍偵卷】第95至9
    7頁），並有被告LINE對話截圖、丙○○○手機通話紀錄翻拍畫
    面、本案一銀帳戶交易明細、本案渣打帳戶交易明細、109
    年7月13日台北正義郵局跨行匯款申請書、109年7月13日桃
    園建國郵局跨行匯款申請書及本案合庫帳戶存摺封面影本、
    本案合庫帳戶交易明細表、合作金庫銀行南港分行監視器翻
    拍畫面、告訴人丁○○中國信託網路銀行匯款查詢明細翻拍畫
    面、金融機構聯防機制通報單、高雄市政府警察局鳳山分局
    新甲派出所受理詐騙帳戶通報警示簡便格式表、臺北市政府
    警察局大安分局新生南路派出所受理詐騙帳戶通報警示簡便
    格式表、內政部警政署反詐騙案件紀錄表、反詐騙諮詢專線
    紀錄表、通聯紀錄、網路銀行匯款資料、郵局帳號00000000
    000000號帳戶交易明細、中信銀行帳號000000000000號帳戶
    交易明細、告訴人己○○匯款紀錄及遭詐騙電話之擷取畫面、
    被告與「張專員」、「Calvin Lee」等人間之通訊軟體對話
    紀錄擷取畫面在卷可佐（見偵14086卷第13至21、37至99、1
    21至124頁，偵14575卷第93至97、105至111、134、137頁，
    偵1302卷第23、37至39頁，偵149卷第97至103頁，軍偵卷第
    33至74、107至111頁），足認被告之自白均與犯罪事實相符
    ，可資採信。本案事證明確，被告前開之犯行堪以認定，均
    應予依法論科。
二、論罪科刑：
（一）附表1部分：
　　1.按組織犯罪防制條例所稱之犯罪組織，係指3人以上，以
      實施強暴、脅迫、詐欺、恐嚇為手段或最重本刑逾5年有
      期徒刑之罪，所組成具有持續性或牟利性之有結構性組織
      ；而所稱有結構性組織，係指非為立即實施犯罪而隨意組
      成，不以具有名稱、規約、儀式、固定處所、成員持續參
      與或分工明確為必要，同條例第2條定有明文。本案被告
      經「張專員」聯繫而加入本案詐欺集團並負責取款工作，
      嗣由該集團其他成員以附表1所示方式詐騙告訴人，另由
      「Calvin Lee」指示被告於上開時間地點提領款項，並將
      所得款項至所指示地點交付其他詐欺集團成員，可知該集
      團在招攬成員、詐騙、取款等節均由不同成員負責，組織
      縝密，分工精細，顯非為立即實施犯罪而隨意組成者，為
      有結構性之組織，且以被告參與本案詐欺集團之情狀、遂
      行詐欺犯行之手段觀之，亦堪認該詐騙集團係以實施詐術
      為手段，具有持續性、牟利性之結構性組織，應屬犯罪組
      織無疑。
　　2.次按審酌現今詐欺集團之成員皆係為欺罔他人，騙取財物
      ，方參與以詐術為目的之犯罪組織。倘若行為人於參與詐
      欺犯罪組織之行為繼續中，先後多次為加重詐欺之行為，
      因參與犯罪組織罪為繼續犯，犯罪一直繼續進行，直至犯
      罪組織解散，或其脫離犯罪組織時，其犯行始行終結。故
      該參與犯罪組織與其後之多次加重詐欺之行為皆有所重合
      ，然因行為人僅為一參與犯罪組織行為，侵害一社會法益
      ，屬單純一罪，應僅就「該案中」與參與犯罪組織罪時間
      較為密切之首次加重詐欺犯行，論以參與犯罪組織罪及加
      重詐欺罪之想像競合犯，而其他之加重詐欺犯行，祗需單
      獨論罪科刑即可，無需再另論以參與犯罪組織罪，以避免
      重複評價。是如行為人於參與同一詐欺集團之多次加重詐
      欺行為，因部分犯行發覺在後或偵查階段之先後不同，肇
      致起訴後分由不同之法官審理，為裨益法院審理範圍明確
      、便於事實認定，即應以數案中「最先繫屬於法院之案件
      」為準，以「該案中」之「首次」加重詐欺犯行與參與犯
      罪組織罪論以想像競合。縱該首次犯行非屬事實上之首次
      ，亦因參與犯罪組織之繼續行為，已為該案中之首次犯行
      所包攝，該參與犯罪組織行為之評價已獲滿足，自不再重
      複於他次詐欺犯行中再次論罪，俾免於過度評價及悖於一
      事不再理原則。至於「另案」起訴之他次加重詐欺犯行，
      縱屬事實上之首次犯行，仍需單獨論以加重詐欺罪，以彰
      顯刑法對不同被害人財產保護之完整性，避免評價不足（
      最高法院109年度台上字第3945號判決參照）。查被告加
      入之本案詐欺集團後所實施之加重詐欺取財犯行，本案為
      最先繫屬於法院之案件，有臺灣高等法院被告前案紀錄表
      附卷可參（見金訴卷第15頁），依上說明，被告於本案之
      首次加重詐欺犯行即附表1編號1所示案件，即應併論參與
      犯罪組織罪。
　　3.再按洗錢防制法所稱洗錢，指下列行為：1.意圖掩飾或隱
      匿特定犯罪所得來源，或使他人逃避刑事追訴，而移轉或
      變更特定犯罪所得。2.掩飾或隱匿特定犯罪所得之本質、
      來源、去向、所在、所有權、處分權或其他權益者。3.收
      受、持有或使用他人之特定犯罪所得，洗錢防制法第2條
      定有明文。故行為人如有上揭各款所列洗錢行為者，即成
      立同法第14條第1項之洗錢罪。另過去實務認為，行為人
      對犯特定犯罪所得之財物或利益作直接使用或消費之處分
      行為，或僅將自己犯罪所得財物交予其他共同正犯，祇屬
      犯罪後處分贓物之行為，非本條例所規範之洗錢行為，惟
      依新法規定，倘行為人意圖掩飾或隱匿特定犯罪所得來源
      ，而將特定犯罪所得直接消費處分，甚或交予其他共同正
      犯，而由共同正犯以虛假交易外觀掩飾不法金流移動，即
      難認單純犯罪後處分贓物之行為，應仍構成新法第2條第1
      或2款之洗錢行為（最高法院108年台上字第1744號判決意
      旨參照）。查被告參與之附表1各編號所載犯行，均構成
      刑法第339條之4第1項第2款加重詐欺罪，為最輕本刑6月
      以上有期徒刑以上之罪，屬洗錢防制法第3條第1款所稱特
      定犯罪。而被告依「Calvin Lee」指示領取附表1各編號
      所示詐得款項後，將款項交予姓名、年籍不詳之本案詐騙
      集團成員，以此輾轉、迂迴之方式取款、交款，均係為製
      造犯罪所得金流斷點，使犯罪偵查者難以查獲該犯罪所得
      實質流向，達到隱匿犯罪所得之效果，均合於洗錢防制法
      第2條第2款「掩飾或隱匿特定犯罪所得之本質、來源、去
      向、所在、所有權、處分權或其他權益者」之洗錢行為。
　　4.核被告就附表1編號1所為，係犯組織犯罪防制條例第3條
      第1項後段之參與犯罪組織罪、刑法第339條之4第1項第2
      款之三人以上共同詐欺取財罪及違反洗錢防制法第14條第
      1項一般洗錢罪；就附表1編號2所為，係犯刑法第339條之
      4第1項第2款之三人以上共同詐欺取財罪及違反洗錢防制
      法第14條第1項一般洗錢罪。又被告與本案詐欺集團成員
      間，各自係基於自己犯罪之意共同參與該等集團組織之分
      工，各自分擔犯罪構成要件行為之一部，相互利用他人之
      行為，以達犯罪之目的，均屬遂行前開犯行不可或缺之重
      要組成，縱被告無法確知其他成員之分工，亦與其他成員
      無直接聯絡，均無礙於其共同正犯之成立，其等間有犯意
      聯絡及行為分擔，應依刑法第28條規定論以共同正犯。
　　5.被告附表1編號1所犯參與犯罪組織、三人以上共同犯詐欺
      取財、洗錢等罪，及附表1編號2所犯三人以上共同犯詐欺
      取財及洗錢等罪行，雖然其犯罪時、地在自然意義上均非
      完全一致，但仍有部分合致，且犯罪目的單一，依一般社
      會通念，認均應評價為一行為方符合刑罰公平原則，屬一
      行為觸犯數罪名之想像競合犯，依刑法第55條之規定，從
      一重之三人以上共同犯詐欺取財罪處斷。至起訴書雖未論
      及被告參與犯罪組織之犯行，然此部分與已起訴部分，有
      想像競合之裁判上一罪關係，復經公訴人補充被告涉犯此
      部分之罪名，本院並當庭踐行犯罪嫌疑、所犯罪名及法條
      之告知（見金訴卷第144頁），供被告充分行使防禦權，
      是本院自當併予審究，一併敘明。
　　6.按刑法處罰之加重詐欺取財罪係侵害個人財產法益之犯罪
      其罪數計算，依一般社會通念，應以被害人數、被害次數
      之多寡，決定其犯罪之罪數（最高法院108 年度台上字第
      274 號判決意旨參照）。被告附表1所示對不同之被害人
      所犯三人以上共同詐欺取財罪犯行，犯意各別、行為互殊
      ，應予分論併罰。
　　7.按犯前2條之罪，在偵查或審判中自白者，減輕其刑，洗
      錢防制法第16條第2項定有明文。次按想像競合犯之處斷
      刑，本質上係「刑之合併」。其所謂從一重處斷，乃將想
      像競合犯組成之評價上數罪，合併為科刑一罪，其所對應
      之刑罰，亦合併其評價上數罪之數法定刑，而為一個處斷
      刑。易言之，想像競合犯侵害數法益者皆成立犯罪，論罪
      時必須輕、重罪併舉論述，同時宣告所犯各罪名，包括各
      罪有無加重、減免其刑之情形，亦應說明論列，量刑時併
      衡酌輕罪部分量刑事由，評價始為充足，然後依刑法第55
      條前段規定「從一重處斷」，非謂對於其餘各罪可置而不
      論。因此，法院決定處斷刑時，雖以其中最重罪名之法定
      刑，做為裁量之準據，惟於裁量其輕重時，仍應將輕罪合
      併評價在內（最高法院108年度台上字第4405、4408號判
      決意旨參照）。查被告加入本案詐欺集團經過、在組織扮
      演提供本案帳戶作匯入詐得款項並領款、交付款項予詐欺
      集團其他成員之角色分工等客觀事實，被告於本院審理時
      ，坦承上開之犯罪事實（見金訴卷第144至145、182頁）
      ，爰依洗錢防制法第16條第2項規定及前揭判決意旨，於
      依刑法第57條量刑時一併審酌此項減輕事由。
（二）附表2部分：
    1.按行為人提供金融帳戶提款卡及密碼予不認識之人，非屬
      洗錢防制法第2條所稱之洗錢行為，不成立同法第14條第1
      項一般洗錢罪之正犯；如行為人主觀上認識該帳戶可能作
      為收受及提領特定犯罪所得使用，他人提領後即產生遮斷
      資金流動軌跡以逃避國家追訴、處罰之效果，仍基於幫助
      之犯意而提供，應論以幫助犯同法第14條第1項之一般洗
      錢罪（最高法院刑事大法庭108年度台上大字第3101號裁
      定意旨參照）。本件被告基於幫助犯意，提供如附表2所
      示2帳戶之提款卡、提款密碼予真實姓名年籍不詳，LINE
      暱稱「張專員」、「Calvin Lee」之人所屬之詐騙集團使
      用，使詐騙集團成員對附表2所示告訴人施以詐術，致該
      等告訴人陷於錯誤，將款項匯入附表2各該編號所示帳戶
      ，再由詐騙份子自該等帳戶將款項提領，以掩飾、隱匿特
      定犯罪所得之來源、去向。且依被告所述，依其所知本案
      集團成員除有「張專員」、「Calvin Lee」外，另有向被
      告收取如附表2所示2帳戶之提款卡、提款密碼之人（見金
      訴卷第260頁），則被告對於共犯詐欺取財罪之人已達三
      人以上，自知之甚明。是核被告所為，係犯刑法第30條第
      1項、第339條之4第1項第2款之幫助三人以上共同犯詐欺
      取財罪，及刑法第30條第1項、洗錢防制法第14條第1項之
      幫助洗錢罪。被告以一提供如附表2所示2帳戶提款卡及密
      碼之行為，幫助詐欺集團詐欺告訴人財物及洗錢，係以一
      行為觸犯數罪名，為想像競合犯，應從一重之幫助三人以
      上共同犯詐欺取財罪處斷。公訴意旨認被告係涉犯幫助詐
      欺取財罪尚有未合，然就幫助三人以上共同犯詐欺取財罪
      部分，起訴之基本事實同一，且經本院當庭告知被告所涉
      犯之該罪名，供被告知悉及答辯（見金訴卷第246頁），
      無礙於其訴訟上防禦權之行使，本院自得變更起訴法條予
      以審理。另就公訴意旨認被告係涉犯一般洗錢罪部分，因
      被告僅提供本案帳戶提款卡、提款密碼供本案詐欺集團使
      用，依卷內證據並不足以證明被告有何參與後續之提款行
      為，是其上開所為，即非洗錢防制法第2條第2款所指洗錢
      行為，尚無從成立一般洗錢罪之直接正犯。故檢察官主張
      被告此部分行為應論以一般洗錢罪之正犯部分，容有誤會
      。惟因正犯與幫助犯、既遂犯與未遂犯，犯罪之態樣或結
      果雖有不同，惟其基本事實均相同，原不生變更起訴法條
      之問題（最高法院97年度台上字第202號判決參照）。又
      士林地檢署檢察官以110年度偵字第149、1302號、臺灣基
      隆地方檢察署檢察官以109年度軍偵字第55號移送本院併
      辦之犯罪事實（附表2編號2至4），與已起訴之犯罪事實
      （附表2編號1）有想像競合之裁判上一罪關係，本院自得
      併予審理，附此敘明。
    2.被告基於幫助犯意為上開犯行，為幫助犯，爰依刑法第30
      條第2項規定，按正犯之刑減輕之。又被告於本院審理時
      ，就幫助洗錢罪部分自白不諱，爰依洗錢防制法第16條第
      2項規定，於依刑法第57條量刑時一併審酌此項減輕事由
      。
（三）爰以行為人責任為基礎，審酌被告加入本案詐欺集團擔任
      提領款項之車手，將所提領款項上繳，以此方式參與詐騙
      集團犯罪組織之詐欺犯行、製造金流斷點，使上開詐欺所
      得之來源及去向難以追查，促成該集團詐騙告訴人取財之
      犯行不僅侵害告訴人之財產利益，更嚴重影響社會秩序、
      破壞人際間信賴關係；另又提供本案合庫、渣打帳戶予本
      案詐欺集團從事詐財行為，造成無辜民眾受騙而有金錢損
      失，亦助長詐欺犯罪之氣焰，致此類犯罪手法層出不窮，
      造成人心不安、社會互信受損，危害交易秩序與社會治安
      ，並使詐欺集團成員得以掩飾、隱匿該等詐欺所得之來源
      、去向，增加檢警機關追查之困難，所為實屬不該。惟衡
      酌被告犯後於本院審理時終能坦承犯行，且與告訴人6人
      均達成和解，並已依和解內容賠償告訴人乙○○、丁○○、戊○○、己○○、庚○○，並已賠償告訴人丙○○○和解內容9萬元中
      之7萬元，餘2萬元尚待履行，而告訴人均表示願意原諒被
      告有和解筆錄、匯款申請書（見金訴卷第67至75、151至1
      56、163至167、203、204、209、211、233、239頁），並
      考量其於該詐騙集團成員間之分工、負責之角色，兼衡被
      告自陳高職畢業，從事行政業務，平均月收入2萬5,000至
      2萬6,000元，已婚，育有兩名子女，其中一名子女未成年
      ，餘已成年，目前與先生及兩個小孩同住之智識程度、家
      庭生活經濟狀況（見金訴卷第200至201頁）等一切情狀，
      分別量處如主文所示之刑，並定應執行刑如主文所示。
（四）查被告未曾因故意犯罪受有期徒刑以上刑之宣告，有前開
      臺灣高等法院被告前案紀錄表在卷足憑（見金訴卷第15頁
      ），因一時失慮致罹刑章，且犯後已坦承犯行；又被告與
      告訴人6人均達成和解，並就告訴人乙○○、丁○○、戊○○、
      己○○、庚○○部分，已依和解條件履行賠償完竣，又與丙○○○以9萬元達成和解，並已賠償7萬元，餘2萬元尚待履行，
      上開各告訴人均表示願原諒被告並表示同意給予緩刑等情
      ，有審判筆錄、和解筆錄、匯款申請書及本院公務電話紀
      錄在卷可參（見金訴卷第67至75、151至156、163至167、
      203、204、209、211、233、239頁）。本院綜合上情，認
      被告已有悔悟之意，其經此次偵審程序，已知所警惕，無
      再犯之虞，故本院認其所受刑之宣告，以暫不執行為適當
      ，爰依刑法第74條第1項第1款規定併宣告緩刑2年。又為
      督促被告履行與告訴人丙○○○間和解條件，使告訴人丙○○○
      獲得更充足之保障，爰以被告與告訴人丙○○○間尚待履行
      之和解內容部分作為緩刑之條件，依刑法第74條第2項第3
      款之規定，命被告應按附件所示之給付方法，給付告訴人
      如附件所示之金額。以上為緩刑宣告附帶之條件，依刑法
      第74條第4項規定，得為民事強制執行名義，且倘被告違
      反上開所定負擔情節重大，足認原宣告之緩刑難收其預期
      效果，而有執行刑罰之必要，依刑法第75條之1第1項第4
      款規定，得撤銷其緩刑之宣告，併此敘明。
三、強制工作部分：
（一）按行為人一行為觸犯組織犯罪防制條例第3 條第1 項後段
      之參與犯罪組織罪及刑法第339 條之4 第1 項第2 款之加
      重詐欺取財罪，依刑法第55條前段規定從一重之加重詐欺
      取財罪處斷而為科刑時，於有預防矯治其社會危險性之必
      要，且符合比例原則之範圍內，由法院依組織犯罪防制條
      例第3 條第3 項規定，一併宣告刑前強制工作（最高法院
      刑事大法庭108 年度台上大字第2306號裁定意旨參照）。
      而對參與犯罪組織及加重詐欺取財等罪之想像競合犯，有
      無命強制工作之必要，應審酌：本案行為是否屬以反覆從
      事同種類行為為目的，且犯罪所得係行為人恃為生活重要
      資源之常業性犯罪，而具有行為嚴重性；行為人過去有無
      參與犯罪組織、加重詐欺或與之具同質性之刑事前科紀錄
      ，其發生之次數、密度等，是否彰顯行為人表現之危險性
      ；行為人之生活能力、學識、職業經驗，是否足資為其復
      歸社會後，重營正常生活之基礎，助其檢束前非，而對其
      未來行為之改善具有期待可能性等情，予以綜合判斷。基
      於強制工作等保安處分，旨在彌補刑罰無法充分發揮、改
      善，行為人個人潛在危險性格之功能，造成犯罪防制網絡
      之破口；是以制裁犯罪之手段，關於刑罰與保安處分二者
      之選擇、取捨，屬立法範疇，雖我國立法者，未就加重詐
      欺罪設有強制工作特別規定；然於上開犯罪行為人而言，
      所犯數罪既依想像競合犯規定，從較重之加重詐欺罪處斷
      ，則於裁量應否適用組織犯罪防制條例規定，對被告諭知
      強制工作時，允宜考量強制工作之保安處分性質，僅屬刑
      罰之補充，審慎為之，以避免重疊而流於嚴苛。
（二）被告本案參與詐騙集團之犯罪組織，係依「Calvin Lee」
      指示前收取款項後，再依指示將領得之現金及合作金庫銀
      行金融卡、密碼，攜至「Calvin Lee」指示之地點交付詐
      欺集團成員。本案被告雖提領詐欺款項36萬元，所生危害
      非輕，然其非位居本案詐欺集團核心或重要地位，難認其
      參與犯罪組織之情節嚴重，表現出之危險傾向非高。且卷
      內事證，尚難認其有犯罪習慣，或係因遊蕩、懶惰成習而
      犯罪者，對社會所生危害尚非甚鉅，其經本案論罪科刑之
      處罰，已足以促其心生警惕，嚇阻再犯，並無再採取刑罰
      以外之措施限制其自由，以預防矯治其社會危險性之必要
      ，依憲法比例原則之規範，認尚未達須以保安處分預防矯
      治之程度，爰裁量不予宣告強制工作。
四、沒收部分：　　
（一）按犯罪所得，屬於犯罪行為人者，沒收之。於全部或一部
      不能沒收或不宜執行沒收時，追徵其價額。刑法第38條之
      1 第1 項、第3 項定有明文。又於二人以上共同實行犯罪
      之情形，固基於責任共同原則，共同正犯應就全部犯罪結
      果負其責任，然於集團性犯罪，其各成員有無不法所得，
      未必盡同，如因其組織分工，彼此間犯罪所得分配懸殊，
      而若分配較少甚或未受分配之人，仍應就全部犯罪所得負
      連帶沒收追繳之責，超過其個人所得之剝奪，無異代替其
      他參與者承擔刑罰，違反罪刑法定原則、個人責任原則以
      及罪責相當原則；故共同正犯犯罪所得之沒收或追徵，應
      就各人所分得之數為之（最高法院106 年度台上字第539
      號判決意旨參照）。次按犯洗錢防制法第14條之罪，其所
      移轉、變更、掩飾、隱匿、收受、取得、持有、使用之財
      物或財產上利益，沒收之，洗錢防制法第18條第1 項前段
      定有明文。關於犯罪行為人犯洗錢防制法第14條之罪，其
      所掩飾、隱匿之財物本身僅為洗錢之標的，難認係供洗錢
      所用之物，故洗錢行為之標的除非屬於前置犯罪之不法所
      得，而得於前置犯罪中予以沒收者外，既非本案洗錢犯罪
      之工具及產物，亦非洗錢犯罪所得，尤非違禁物，尚無從
      依刑法沒收規定予以宣告沒收，自應依上開第18條第1項
      前段規定予以宣告沒收。且此規定係採義務沒收主義，祇
      要合於前述規定，法院即應為相關沒收之諭知，然該洗錢
      行為之標的是否限於行為人者始得宣告沒收，法無明文，
      是從有利於被告之認定，倘法條並未規定「不問屬於犯罪
      行為人與否均沒收」時，自仍以屬於被告所有者為限，始
      應予沒收。本案附表1、2告訴人6人匯入被告本案一銀帳
      戶、合庫帳戶、渣打帳戶款項。其中被告所領之36萬元款
      項，經被告轉交與本案詐騙集團不詳成員，業經本院認定
      如前，其餘款項亦由本案詐騙集團不詳成員提領一空，雖
      均係屬洗錢之標的，惟該等款項均已非被告所有，亦無事
      實上處分權限，自無庸宣告沒收或追徵。
（二）被告固有將本案帳戶提款卡及密碼提供詐欺集團成員及擔
      任取款車手遂行詐欺之犯行，惟其否認有因而取得報酬，
      卷內復查無積極證據證明被告就此獲有報酬或因此免除債
      務，自無從遽認被告有何實際獲取之犯罪所得，自無庸宣
      告沒收其犯罪所得，併此敘明。
據上論斷，應依刑事訴訟法第273條之1第1項、第299條第1項前
段，組織犯罪防制條例第3條第1項後段，洗錢防制法第2條第2款
、第14條第1項、第16條第2項，刑法第11條、第28條、第30條第
1項前段、第2項、第339條之4第1項第2款、第55條、第51條第5
款、第74條第1項第1款、第2項第3款，判決如主文。
本案經檢察官許恭仁起訴及移送併辦，檢察官翁健剛移送併辦，
檢察官余秉甄、李清友到庭執行職務。
中　　華　　民　　國　　110 　年　　11　　月　　30　　日
                  刑事第四庭法  官  謝當颺
以上正本證明與原本無異。
如不服本判決，應於判決送達後20日內向本院提出上訴書狀，並
應敘述具體理由；其未敘述上訴理由者，應於上訴期間屆滿後20
日內向本院補提理由書（均須按他造當事人之人數附繕本），「
切勿逕送上級法院」。告訴人或被害人如對於本判決不服者，應
具備理由請求檢察官上訴，其上訴期間之計算係以檢察官判決正
本送達之日期為準。因疫情而遲誤不變期間，得向法院聲請回復
原狀。
                            書記官  郭如君
中　　華　　民　　國　　110 　年　　12　　月　　3 　　日
附錄本案論罪科刑法條：　　　　　　　　　
組織犯罪防制條例第3條第1項
發起、主持、操縱或指揮犯罪組織者，處三年以上十年以下有期
徒刑，得併科新臺幣一億元以下罰金；參與者，處六月以上五年
以下有期徒刑，得併科新臺幣一千萬元以下罰金。但參與情節輕
微者，得減輕或免除其刑。

洗錢防制法第2條
本法所稱洗錢，指下列行為：
一、意圖掩飾或隱匿特定犯罪所得來源，或使他人逃避刑事追訴
    ，而移轉或變更特定犯罪所得。
二、掩飾或隱匿特定犯罪所得之本質、來源、去向、所在、所有
    權、處分權或其他權益者。
三、收受、持有或使用他人之特定犯罪所得。

洗錢防制法第14條第1項
有第二條各款所列洗錢行為者，處七年以下有期徒刑，併科新臺
幣五百萬元以下罰金。

中華民國刑法第339條之4第1項
犯第三百三十九條詐欺罪而有下列情形之一者，處一年以上七年
以下有期徒刑，得併科一百萬元以下罰金：
一、冒用政府機關或公務員名義犯之。
二、三人以上共同犯之。
三、以廣播電視、電子通訊、網際網路或其他媒體等傳播工具，
    對公眾散布而犯之。

中華民國刑法第30條
幫助他人實行犯罪行為者，為幫助犯。雖他人不知幫助之情者，
亦同。
幫助犯之處罰，得按正犯之刑減輕之。　　

附表1：
編號 告訴人 詐騙時間、方法、匯款時間及金額 匯入帳戶 提領地點 被告提領時間及提 領金額（新臺幣）（不含手續費） 罪名及宣告刑  1 乙○○ 於109年7月12日以電話向乙○○佯稱為其侄子，因投資現金不足需借款，乙○○遂於109年7月13日上午10時54分許匯款15萬元至右揭帳戶內。 第一銀行帳號00000000000000號帳戶 新北市○○區○○路0段000號（第一銀行汐止分行） 於109年7月13日上午11時30分許，提領15萬元。 甲○○犯三人以上共同詐欺取財罪，處有期徒刑壹年貳月。 2 丙○○○ 自109年7月13日前幾天起以電話向丙○○○佯稱為其侄女，因投資現金不足需借款，丙○○○遂於109年7月13日上午10時56分許以臨櫃匯款方式匯款21萬元至右揭帳戶。 合作金庫銀行帳號0000000000000000號帳戶 ⑴臺北市○○區○○路00000號（合作金庫銀行南港分行） ⑵臺北市○○區○○路00000號（合作金庫銀行南港分行）自動櫃員機提領 於109年7月13日 ⑴中午12時10分37秒許，提領20 萬元。 ⑵中午12時22分58秒許，提領1萬元。 甲○○犯三人以上共同詐欺取財罪，處有期徒刑壹年貳月。 
附表2：
編號 告訴人 詐騙時間、方法、匯款時間及金額 匯入帳戶 罪名及宣告刑  1 丁○○ 於109年7月13日以電話向丁○○佯稱網路購物，因程序有誤，會重複扣款，須依指示操作云云，並於同日晚上10時09分許依犯嫌指示匯款92,108元至右揭帳戶。 渣打銀行帳號00000000000000號帳戶 甲○○幫助犯三人以上共同詐欺取財罪，處有期徒刑柒月。 2 戊○○ 於109年7月12日以電話向戊○○佯稱網路購物，因程序有誤，致信用卡遭盜刷，若要取消款項，須依指示操作云云，並於同年月13日晚上06時05分許依犯嫌指示匯款29,989元、晚上06時07分許匯款29,989元、晚上06時11分許匯款29,985元、晚上06時26分許匯款29,012元，4筆共118,975元至右揭帳戶。 合作金庫銀行帳號0000000000000000號帳戶  3 己○○ 於109年7月13日以電話向己○○佯稱網路購物，因程序有誤，會重複扣款，須依指示操作云云，並於同日晚上09時24分許依犯嫌指示匯款29,987元、晚上09時29分許匯款29,987元、晚上09時49分許匯款29,985元，3筆共89,959元至右揭帳戶。 渣打銀行帳號00000000000000號帳戶  4 庚○○ 於109年7月13日以電話向庚○○佯稱網路購物，因程序有誤，會重複扣款，須依指示操作云云，，並於同年月13日晚上05時58分許依犯嫌指示匯款29,987元至右揭帳戶。 合作金庫銀行帳號0000000000000000號帳戶  

附件：
甲○○應於110年12月25日前給付2萬元整給予丙○○○。給付方法：
匯入丙○○○指定之桃園建國郵局帳戶（帳號：00000000000000號
，戶名：丙○○○）。